【裁判字號】    98,交易,153
【裁判日期】    991027
【裁判案由】    業務過失傷害
【裁判全文】
臺灣屏東地方法院刑事判決             98年度交易字第153號
公  訴  人  臺灣屏東地方法院檢察署檢察官
被      告  丁○○
上列被告因業務過失傷害案件，經檢察官提起公訴（98年度偵字
第7385號），被告於準備程序中，就被訴事實為有罪之陳述，本
院告知其簡式審判程序之旨，聽取當事人意見後，裁定由受命法
官獨任依簡式審判程序審理，茲判決如下：
    主  文
丁○○犯業務過失致人於死罪，處有期徒刑陸月，如易科罰金，
以新臺幣壹仟元折算壹日。緩刑貳年。
    事  實
一、丁○○係營業大貨車之司機，為從事駕駛業務之人，於民國
    98年7 月30日（起訴書誤載為7 月3 日）凌晨6 時40分許，
    駕駛車牌號碼SW-721號之營業大貨車，在屏東縣新園鄉○○
    村○○道路交岔口，由西北往東南方向倒車時，本應注意汽
    車倒車時，應顯示倒車燈光或手勢後，謹慎緩慢後倒，並應
    注意其他車輛及行人，且大型汽車須派人在車後指引，如無
    人在車後指引時，應先測明車後有足夠之地位，並促使行人
    及車輛避讓，而依當時天候晴、柏油路面乾燥、無缺陷，且
    視距良好，並無不能注意之情形，竟疏於注意派人在車後指
    引，亦未注意車後車輛之行進，貿然倒車，遂於倒車通過上
    開交岔路口時，適有丙○○騎乘車牌號碼WRH-071 號之普通
    輕型機車，沿該產業道路由東往西方向直行而來，見狀閃避
    不及，2 車因而發生碰撞，致丙○○人車倒地，因此受有顱
    內出血、敗血症、肺炎及腦膜炎等傷害，經送醫不治，於99
    年8 月12日死亡。
二、案經丙○○配偶甲○○○告訴及屏東縣政府警察局東港分局
    報告臺灣屏東地方法院檢察署檢察官偵查起訴。
    理  由
一、對被告丁○○為營業大貨車之司機，並於上開時、地，因未
    注意車後車輛之行進，貿然倒車，致與被害人丙○○所駕駛
    之上開機車發生碰撞，被害人因而死亡之事實，業經被告於
    本院審理時坦承不諱，而被告具職業駕駛之身分，有被告之
    汽車駕駛執照及車牌號碼SW-721號營業大貨車行照各1 張在
    卷可稽（見警卷第25頁）；被告之肇事經過及現場情形，則
    有道路交通事故調查報告表2 份、道路交通事故現場圖1份
    及現場照片12張存卷可參（見警卷第15至17、29至34頁）。
    另被害人因車禍受有顱內出血、敗血症、肺炎及腦膜炎等傷
    害，於99年8 月12日死亡乙節，業經證人即被害人之女乙○
    ○於本院審理時證述被害人已死亡之情甚詳（見本院卷第73
    頁），並有長庚醫療財團法人高雄長庚紀念醫院診斷證明書
    1 份附卷可考（見警卷第21頁），均與被告上開自白互核相
    符。按汽車倒車時，應顯示倒車燈光或手勢後，謹慎緩慢後
    倒，並應注意其他車輛及行人；大型汽車須派人在車後指引
    ，如無人在車後指引時，應先測明車後有足夠之地位，並促
    使行人及車輛避讓，道路交通安全規則第110 條第2 款、第
    3 款定有明文。查被告既為職業駕駛人，對於上開規定自知
    之甚稔，而依上開道路交通事故調查報告表及現場照片所示
    ，車禍當時天候晴，日間自然光線，柏油路面乾燥、無缺陷
    ，視距良好，並無不能注意之情事，是被告於倒車時疏於注
    意車後其他車輛，亦未派人指引，致本件車禍之發生，並使
    被害人死亡之事實，甚為明確。本件車禍經臺灣省高屏澎區
    車輛行車事故鑑定委員會鑑定後，亦認被告駕駛大貨車倒車
    未派人在車後指引，及未注意其他來往車輛為肇事原因，有
    該會99年5 月7 日高屏澎鑑字第0996001247號函暨所附鑑定
    意見書各1 份在卷可佐（見本院卷第54至56頁），足認被告
    就車禍之發生確有過失，而過失行為與被害人死亡結果間具
    因果關係。本案事證明確，被告犯行洵堪認定，應依法論科
    。
二、按被告為從事駕駛業務之人，是核其所為，係犯刑法第276
    條第2 項之業務過失致人於死罪。起訴意旨未斟酌被害人已
    死亡之事實，認被告係犯刑法第284 條第2 項後段之業務過
    失致重傷害罪，容有未洽，惟基本社會事實同一，爰依法變
    更起訴法條，並踐行告知程序，已予被告防禦機會（見本院
    卷第73頁背面）。又被告於上開車禍發生後，經到場員警實
    施吐氣酒精濃度測試，該數值固達每公升0.16毫克，有屏東
    縣警察局道路交通事故當事人酒精測定紀錄表1 份附卷可參
    （見警卷第19頁），然道路交通安全規則第114 條第2 款規
    定飲用酒類或其他類似物後其吐氣所含酒精濃度超過每公升
    0.25毫克，始不得駕駛，尚難僅因呼氣有酒精反應及本件車
    禍之發生，而逕認被告有酒醉駕車之情，臺灣屏東地方法院
    檢察署檢察官亦同此認定，有該署檢察官98年度偵字第7385
    號不起訴處分書1 份可憑（見偵查卷第15頁、第15頁背面）
    ，故爰不依道路交通管理處罰條例第86條第1 項之規定加重
    其刑，附此敘明。爰審酌被告因駕車疏失，造成無可彌補之
    損害，所生危害非輕，惟事後已與被害人家屬達成民事和解
    ，而被害人家屬亦表達願意原諒被告，有卷附本院和解筆錄
    1 份可證（見本院卷第75至76頁），且被告於本院審理過程
    中坦承犯行，犯後態度尚無不良，暨被告之生活狀況、智識
    程度、素行等一切情狀，量處如主文所示之刑，併諭知易科
    罰金之折算標準。另被告前因故意犯麻醉藥品管理、槍砲彈
    藥刀械管制條例案件，經臺灣臺南地方法院以85年度易字第
    4117號判決分別判處有期徒刑4 月、3 月，應執行有期徒刑
    6 月，易科罰金執行完畢後，5 年內未曾因故意犯罪受有期
    徒刑以上刑之宣告，有臺灣高等法院被告前案紀錄表1 份附
    卷可佐（見本院卷第4 頁），其雖因駕車不慎致犯本罪，然
    事後表達悔悟，並已與被害人家屬達成民事和解，並經被害
    人家屬表達願意原諒被告，有本院和解筆錄1 份在卷可憑（
    見本院卷第75至76頁），則被告經此偵、審程序之教訓，當
    知所警惕，依其犯罪情節及犯後態度，信無再犯之虞，本院
    認所宣告之刑以暫不執行為適當，併諭知緩刑2 年，以啟自
    新。
據上論斷，應依刑事訴訟法第273 條之1 第1 項、第299 條第1
項前段，刑法第276 條第2 項、第41條第1 項前段、第74條第1
項第2 款，刑法施行法第1 條之1 第1 項、第2 項前段，判決如
主文。
本案經檢察官潘國威到庭執行職務。
中    華    民    國    99    年    10    月    27    日
                  交通法庭    法  官  許嘉仁
以上正本證明與原本無異。
如不服本判決應於收受判決後10日內向本院提出上訴書狀，並應
敘述具體理由；其未敘述上訴理由者，應於上訴期間屆滿後20
日內向本院補提理由書（均須按他造當事人之人數附繕本）「切
勿逕送上級法院」。
中    華    民    國    99    年    10    月    27    日
                              書記官  劉淑蓉
附錄本案論罪科刑之法條：
中華民國刑法第276條第2項
（過失致死罪）
因過失致人於死者，處2 年以下有期徒刑、拘役或2 千元以下罰
金。
從事業務之人，因業務上之過失犯前項之罪者，處5 年以下有期
徒刑或拘役，得併科3 千元以下罰金。

司法院資訊處製作；財團法人民間司法改革基金會備份。
